臺灣高等法院高雄分院刑事判決　　　　　　　　　九十三年度上訴字第七四四號
　　上　訴　人
　　即　被　告　乙○○
　　選任辯護人　施旭錦律師
　　上　訴　人
　　即　被　告　丙○○
右上訴人等因違反森林法案件，不服臺灣屏東地方法院九十三年度訴字第二四七號中
華民國九十三年六月三十日第一審判決（起訴案號：臺灣屏東地方法院檢察署九十三
年度偵字第六一四號），提起上訴，本院判決如左：
    主  文
原判決撤銷。
乙○○竊取森林主產物，為搬運贓物，使用車輛，處有期徒刑貳年，併科罰金新臺幣
壹佰陸拾萬零玖仟伍佰元，罰金如易服勞役，以罰金總額與陸個月之日數比例折算。
緩刑肆年，緩刑期間付保護管束。扣案之鋸子、鋤頭各壹把均沒收。
丙○○共同搬運贓物，處有期徒刑壹年貳月。
    事  實
一、乙○○未經行政院農業委員會林務局屏東林區管理處（下稱屏東林管處）之許可
    ，竟意圖為自己不法所有之犯意，於民國（下同）九十三年一月十七日下午一時
    許，駕駛丙○○所有車牌號碼Ｄ六—九八一○號自用小貨車前往屏東縣牡丹鄉縣二十九點二甲里附近道路停放後，步行上山至屏東林管處恆春工作站所
    管理之恆春事業區非保安林之國有第二十九林班地，以鋸子、鋤頭等可供作為兇
    器使用之金屬器具竊取該林班地內之七里香二株，山價新臺幣（下同）五十三萬
    六千五百元，得手後，以棉被、帆布包覆該二株七里香，利用地形坡度攜帶下山
    至一九九縣道二十九點二甲里附近路旁隱密處藏放後，駕駛上開自小貨車返回屏
    東縣恆春鎮，擬利用晚間往來車輛稀少，較無人注意之際，再行以車輛搬運離去
    ；同日晚間十八時許，乙○○與丙○○及另一名姓名年籍均不詳綽號為「阿麻」
    之成年男子，共同基於搬運贓物之犯意聯絡，由丙○○駕駛前開車牌號碼Ｄ六—
    九八一○號之自用小貨車，搭載乙○○與綽號「阿麻」之男子，前往屏東縣牡丹
    鄉縣二十九點二甲里附近，趁夜間人車稀少之際，由乙○○及綽號「阿
    麻」之男子，自距離自小貨車約五甲尺處，聯手將乙○○所竊得之七里香搬上小
    貨車車斗上，於搬運其中一株上車，完成搬運行為後，適為屏東縣警察局恆春分
    局牡丹分駐所警員執行巡邏勤務時經過，發現形跡可疑上前盤查，而獲悉上情，
    並當場扣得七里香二株，經乙○○之同意，返回其住處起出其所有供竊取七里香
    所用之鋸子、鋤頭各一把。
二、案經屏東縣警察局恆春分局報請臺灣屏東地方法院檢察署檢察官偵查起訴。
    理  由
一、訊據上訴人即被告乙○○（下稱被告乙○○）對於右揭竊取森林主產物七里香及
    為搬運贓物，而使用車輛為警當場查獲之事實，均坦承不諱，核與證人黃源興（
    即查獲警員）於原審法院審理時證稱：「當時乙○○承認是他一個人挖的，他說
    工具已經拿回家去，我就協同到他家，在他家的客廳裡面取出來」、「（問：你
    們在九十三年一月十八日上午有會同屏東林管處人員到二十九林班地履勘否？）
    有，乙○○也有到場」、「乙○○帶我們去的地方有兩個坑洞，但與其竊取的樹
    頭相符的只有一個」、「（問：查獲的二棵七里香是新挖的？）是的」、「（問
    ：你在現場發現吻合的樹枝是否有確實核對？）有，因為乙○○也在場，我們有
    將吻合的樹幹帶回來比對，樹枝切割下來的樹幹與查獲的樹頭確實吻合」、「（
    問：乙○○當時說他自己一個人搬下來的？）是的，他說他一個人拖下來的」、
    「從山上到山下有拖過的痕跡，查獲的七里香外圈有用布包著，樹皮沒有拖過的
    痕跡」、「當時（指查獲）乙○○在車上與七里香在一起」、「我到車後時，發
    現一個人已經逃離現場」、「跑掉的人就蹲在七里香旁，我們一靠近他就跑了，
    我可以確定是男的，他是靠在還沒有搬上車的另一棵七里香旁」、「（問：現場
    有路否？）沒有路，有樹頭滑下來所形成之路徑」、「（問：扣案之鋸子及鋤頭
    是何人提出？）是乙○○自己提出的」等語（見原審卷第六十四頁以下）。證人
    呂瑞祥（屏東林管處恆春工作站之技正）於警訊時亦證稱：「行竊之地點係恆春
    事業區第二十九林班地為國有經濟林，非屬保安林地，依本單位以專業之立場可
    以確定被盜挖之樹木為七里香」等語（見偵查卷第二十四頁所附警卷）。準此，
    被告乙○○前開自白顯然與事實相符，堪可採信。再者，森林法第五十二條條雖
    亦處罰為搬運贓物使用車輛之未遂犯。被告乙○○於被查獲時，搬運七里香之車
    輛雖尚未離去。另一棵七里香亦尚在路旁小斜坡上草叢內。惟其中有一棵七里香
    已搬上小貨車上，與原放置地點相距約有五甲尺之距離，此經被告乙○○坦承在
    卷，並有藏放在草叢間之另一棵七里香之照片一幀在卷可憑（見本院上訴卷第五
    十九頁、警卷第二十七頁），足徵被盜取之其中一棵七里香已經自原來被放置之
    地點移動到小貨車上，原藏放七里香之空間已改變，被告乙○○為搬運贓物而使
    用車輛之行為已經完成，而非仍處於未遂之階段，亦堪認定，此外，復有警方循
    線在被告乙○○住處所扣得用以砍伐七里香之鋸子、鋤頭各一把可資佐證，被告
    乙○○竊取森林主產物、為搬運贓物使用車輛之行為，堪可認定。又被告乙○○
    所竊取之七里香二棵，依市價減掉運費及挖採工資之價格後，山價為五十三萬六
    千五百元之事實，除經證人呂瑞祥於本院審理時證述在卷外，並經屏東林管處函
    覆在卷（見本院上訴卷第二十四頁、第四十八頁）。
二、另訊據上訴人即被告丙○○（下稱被告丙○○）矢口否認有右揭搬運贓物之犯行
    ，辯稱：案發當日下午伊魚攤收攤後，就回屏東縣牡丹鄉石門村租屋處與友人蕭
    茂祥等喝酒，迄於十七時許，已經酒醉不省人事，乙○○於十七時至十八時許，
    要歸還伊所有Ｄ六—九八一○號自用小貨車，始順便載伊回恆春，伊上車不久就
    睡著了，對於乙○○竊取及搬運七里香之行為，均不知情，警員當時以燈光照射
    車頭，伊感到刺眼才以手擋眼睛，不是要躲警員云云。
三、經查：
  (一)證人即警員黃源興於原審法院審理時證稱：「當天我們巡邏到石門時，在一九九
    線一號橋二十九甲里處，有一部車停在對向車道路旁，我們就駕駛巡邏車用遠燈
    照貨車，丙○○坐在駕駛座上，他因被燈光照的關係就偏頭，我們覺得奇怪，就
    到車旁詢問」、「當時丙○○坐在駕駛座上，精神狀態相當正常」、「（問：後
    來他們二人如何到你們警局？）坐我們的警車回警察局」、「（問：查獲當時有
    無作酒測？）沒有，因為當時沒有聞到酒味」、「我看到樹頭時，丙○○就出聲
    了，我叫他回到車上，他沒有回到車上，還過來要跟我講情」、「他的意思是樹
    頭讓我們帶回去，但是人不要辦」等語（見原審卷第六十四頁以下至七十二頁）
    。足見被告丙○○當時神智清醒，且為警查獲前負責駕駛其所有Ｄ六—九八一○
    號自用小貨車無訛，其事後辯稱稱當時係處於酒醉不省人事之狀態，自小貨車非
    其所駕駛云云，應無可採。又如前證人黃源興所證，當時警方係駕駛巡邏車抵達
    被告乙○○搬運七里香的地點，何況，依證人黃源興所證，被告丙○○於其發現
    七里香樹頭後，猶下車求情，請求放人，足徵被告丙○○對於黃源興等係執勤警
    員亦知之甚詳，其於原審法院所辯不知警員云云，應係避重就輕之詞，不足採信
    。
  (二)扣案七里香係被告乙○○在屏東林管處恆春工作站所管理之恆春事業區非保安林
    國有第二十九林班地所竊取，因此該七里香係被告黃敏志敏犯竊盜罪所得之財物
    ，為刑法第三百四十九條所稱之贓物無訛。當時駕駛自小貨車者既係被告丙○○
    ，且當時係中途停車在被告乙○○藏放七里香之路旁，被告丙○○既駕駛自小貨
    車回恆春途中，斷無無緣無故中途停車之理，亦即被告乙○○至遲於要求被告丙
    ○○路邊停車時，即應告以停車之目的，再參以證人黃源興所證，被告丙○○於
    被查獲後有出面求情之動作，參以被告前此亦曾於九十二年六月間，因在屏東縣
    牡丹鄉第九國有林班地內竊取七里香二株被警方查獲後，經原審法院以九十二年
    度潮簡字第四０五號判決處刑一年，緩刑三年確定，此經其自承在卷，並有起訴
    書（見偵查卷第三十二頁）及台灣高等法院被告全國前案紀錄表在卷可憑等情觀
    之，被告丙○○應知悉乙○○係要搬運所竊取之七里香，亦知悉該七里香係贓物
    等情，應堪認定；被告丙○○辯稱不知要搬運七里香云云，應無可採。被告乙○
    ○陳稱被告丙○○不知情，亦係迴護之詞，不足採為有利於被告丙○○之認定。
  (三)刑法第三百四十九條第二項之搬運贓物罪固不處罰未遂犯，惟所謂搬運係指搬遷
    運送而言，搬運行為一經開始，罪即成立，實際有無搬運完竣或達至目的地，與
    犯罪成立不生影響。而如前所述，被告丙○○前往載運七里香時，其中一棵已由
    不詳姓名之共犯自原來藏放地點搬上自小客車，已經改變原七里香藏放之空間，
    因此，應認部分搬運行為已完成無訛，尚難謂僅止於未遂之階段。
  (四)證人蕭茂祥於原審法院審理時雖證稱：丙○○於九十三年一月十七日十四時許起
    ，即與伊及二位婦人在屏東縣牡丹鄉○○村○○路六十九號租屋處喝酒，一直到
    當日十七時許都未曾離開，且喝完酒後丙○○因酒醉趴在桌上不省人事云云（見
    原審卷第八十三頁以下）。證人張秀美亦證稱：丙○○於當日下午一直喝到十八
    時許，乙○○前來還車時，丙○○已經喝醉了不能走路，是由我扶丙○○上車坐
    在駕駛座旁邊（本院卷第八十七頁以下）云云。惟被告丙○○為警查獲時確實在
    案發現場，且如前證人黃源興所證，被告丙○○當時是坐在駕駛座上，警方以燈
    光照射時，其尚且將頭偏向一旁，於警方上前查緝時，被告丙○○亦下車向警方
    求情，因此，縱令在此之前，被告丙○○有與蕭茂祥等飲酒，亦難謂已達於酒醉
    不能駕車之程度，證人蕭茂祥、張秀美所證被告已經酒醉云云，即非無疑。再者
    ，門號0000000000號之行動電話號碼係被告丙○○所使用，且於警方
    查獲時亦攜帶在身上，此經被告丙○○陳明在卷（見原審卷第一０二頁、一０五
    頁）。依泛亞電信股份有限甲司之電信通聯紀錄所示，被告丙○○所使用之行動
    電話在案發當日下午十五時十六分時，有打出一通行動電話給00000000
    00號門號使用者，通話時間長達四十五秒，而當時發話基地台係在屏東縣恆春
    鎮○○路九六六號十二樓之七，有通話記錄在卷可憑（見原審卷第五十二頁），
    則證人蕭茂祥證稱十四時許起；證人張秀美證稱下午一時許起，被告丙○○即在
    牡丹鄉石門村喝酒云云，即屬不實在。又依上開通聯記錄所載，被告丙○○於當
    日下午四時四十四分、五時四十四分、六時六分、六時十六分、六時二十分等，
    亦分別有接聽他人打進來的電話，通話時間分別為一０九秒、二十三秒、三十三
    秒、十一秒、七秒、九秒，其中在六時二十八分接收他人打進來的電話時，距其
    為警查獲之同日十八時五十分，亦僅約二十分鐘，足徵證人蕭茂祥證稱「丙○○
    於五時許已不省人事」；張秀美所證「被告丙○○六時許，離去時已不省人事」
    云云，均不足採信。
  (五)被告乙○○所使用之0000000000號行動電話於警方查獲當日十六時四
    十四分、十八時零五分、十八時十六分先後均曾與被告丙○○所持之行動電話通
    話，有前開通聯紀錄可憑，故於當日下午至十八時十六分前，被告乙○○、丙○
    ○應係分處二地，並未會合在一起，且被告乙○○盜取前揭七里香之時間係當日
    下午一至三時許，此經其於檢察官偵查中及原審法院審理時陳述明確（見偵查卷
    第五頁第四行、原審卷第九十七頁倒數第二行、九十九頁第一行）。依前揭行動
    電話通話記錄所載，被告丙○○於三時十六分時，對外有一通聯絡電話，且發話
    基地台係在屏東縣恆春鎮○○路附近，而被告乙○○行竊地點係在屏東縣牡丹鄉
    石門附近，此經其陳明在卷，該地點與恆春鎮相距甚遠，而被告乙○○自警訊伊
    始亦一再陳稱係其一人以鋤頭、鋸子竊取七里香再以布包紮後，分次拖下山，證
    人黃源興於原審法院亦證稱從山上到山下有拖過的痕跡；此外，卷內亦無其他證
    據證明足以證明被告丙○○與被告乙○○間就竊取該扣案二株七里香有犯意聯絡
    ，甲訴人亦不認被告丙○○有參與竊取七里香之行為，是被告丙○○辯稱其並未
    參與竊取七里香等語，應可採信。
  (六)綜上所述，被告丙○○所辯其當時已酒醉未駕駛自小貨車，亦不知乙○○要搬運
    所竊取之七里香云云，應係飾卸之詞，不足採信，其有搬運贓物之犯行，已堪認
    定。
四、按所謂森林「主產物」，係指生立、枯損、倒伏之竹木及餘留之根株、殘材，國
    有林林產物處分規則第三條第一款定有明文。核被告乙○○在國有第二十九林班
    地竊取七里香二株，並為搬運贓物使用車輛之所為，係犯森林法第五十二條第一
    項第六款之竊取森林主產物，為搬運贓物使用車輛罪。被告乙○○竊取森林主產
    物所用之鋤頭、鋸子各一把，堅實而銳利，客觀上足對人之生命、身體、安全構
    成威脅，為具有危險性之兇器，雖亦構成於森林法五十條之竊取森林主產物罪，
    本應依刑法第三百二十一條第一項第三款攜帶兇器竊盜罪論處。惟森林法第五十
    二條第一項第六款之規定為同法第五十條之特別規定，亦即應優先適用森林法第
    五十二條第一項第六款規定論罪，不再論以森林法第五十條、刑法第三百二十一
    條第一項第三款之罪。又甲訴人就被告乙○○部分，於證據及所犯法條欄雖併引
    用森林法第五十二條第一項第四款之結夥二人以上竊取主產物罪。惟如前所述，
    本案並無證據足以證明綽號「阿麻」之男子或其他不之人有與被告乙○○共同竊
    取七里香，甲訴人亦未認定同案被告丙○○有參與竊取行為，犯罪事實欄內亦僅
    認定被告乙○○係單獨行竊後，始夥同被告丙○○前往搬運，因此起訴書證據及
    所犯法條欄內引用森林法第五十二條第一項第四款，應係誤載，附此敘明。被告
    丙○○之所為，係犯森林法第五十條搬運森林主產物贓物罪，應依刑法第三百四
    十九條第二項之搬運贓物罪處斷。被告丙○○與被告乙○○及綽號「阿麻」之不
    詳姓名男子共同以Ｄ六—九八一○號自用小貨車搬運贓物七里香二株間，有犯意
    之聯絡及行為之分擔，為共同正犯。
五、原審認被告乙○○、丙○○所犯竊取森林主產物、搬運贓物等犯罪事證明確，而
    據以論罪科刑，固非無見；惟(一)森林法第五十二條併科贓額二倍以上五倍以下罰
    金，係指山價而言（最高法院五十二年台上字第九七八號判例參照），原判決於
    事實及理由欄內未認定係山價，尚有未洽。(二)原判決於事實及理由欄內並未認定
    被告丙○○已完成搬運贓物之行為，亦有未合。被告丙○○上訴意旨否認犯行，
    指摘原判決不當；被告乙○○上訴意旨，指摘原判決量刑太重，固均無理由；惟
    原判決既有上開可議，自應由本院將原判決撤銷改判。爰審酌被告丙○○於九十
    二年間因違反森林法案件，業經原審法以九十二年潮簡字第四○五號判決科處有
    期徒刑一年，併科罰金一百萬元，緩刑三年確定，現仍緩刑中，再次為本次違反
    森林法之犯行，漠視國家森林資源，心態可議，犯後復飾詞卸責等一切情狀，量
    處有期徒刑一年二月。被告乙○○所竊取之七里香樹木又稱月橘，雖為臺灣常見
    之林木，惟產於恆春半島之七里香，因受落山風之特有氣候及地形影響，其特徵
    為樹幹結有樹瘤，生長形成溝狀空洞，溝紋旋轉，樹皮摺皺，老態無光澤，樹型
    彎曲曲折有型且生長不易，是該區域所產之七里香，其價值為全省之最，造景盆
    栽界視之為極品，價格高，轉手易，所竊取之七里香樹木二株分別為直徑二十八
    甲分、高一百四十甲分及直徑三十三甲分、高九十甲分，其生長期間均為久遠，
    價值不斐，係珍貴之國寶級森林主產物，竟為牟取不法利益，予以竊取，危害自
    然生態及森林資源，減損森林涵養水源、孕育萬物功能，所生危害非輕，量刑本
    不宜從輕，惟念其犯後坦承犯行，甲訴人就辯護人主張被告迄未無犯罪前科，現
    有正當職業，如入監服刑，將來謀生不易，請求從輕量刑及緩告刑等語，亦表示
    同意等一切情狀，量處有期徒刑二年；併依森林法第五十二條規定，處以所竊取
    森林主產物山價五十三萬六千五百元之三倍，即新台幣一百六十萬九千五百元之
    罰金，另就罰金部分諭知如易服勞役，以罰金總額與六個月之日數比例折算。又
    被告乙○○前未曾受有期徒刑以上刑之宣告，有臺灣屏東地方法院檢察署刑案資
    料查註紀錄表及臺灣高等法院被告全國前案紀錄表各一紙附卷可按，本院審酌被
    告乙○○犯後自警訊伊始即坦承犯行，且經此偵、審程序及科刑之教訓，亦當知
    所警惕，而無再犯之虞，併甲訴人就科刑所表示之意見，認對被告乙○○所宣告
    之刑以暫不執行為適當，併宣告緩刑四年，及於緩刑期間內付保護管束，用啟自
    新並觀後效。扣案之鋤頭、鋸子各一把，為被告乙○○所有之物，且供犯罪所用
    ，依刑法第三十八條第一項第二款宣告沒收。
據上論結，應依刑事訴訟法第三百六十九條第一項前段、第三百六十四條、第二百九
十九條第一項前段，森林法第五十二條第一項第六款、第五十條，刑法第十一條前段
、第二十八條、第三百四十九條第二項、第四十二條第三項、第七十四條第一款、第
九十三條第一項、第三十八條第一項第二款，罰金罰鍰提高標準條例第一條前段，判
決如主文。
本案經檢察官彭南雄到庭執行職務。
中    華    民    國      九十三      年      九      月       二十二   日
                              臺灣高等法院高雄分院刑事第四庭
                                  審判長法官  蕭權閔
                                        法官  陳吉雄
                                        法官  李嘉興
右正本證明與原本無異。
被告乙○○部分得上訴檢察官及被告乙○○如不服本判決應於收受本判決後十日內向
本院提出上訴書狀，其並得於提起上訴後十日內向本院補提理由書狀（均須按他造當
事人之人數附繕本)「切勿逕送上級法院」。
被告丙○○部分不得上訴。
                                      書記官  劉博文
中    華    民    國      九十三      年      九      月       二十二   日
附錄本判決論罪科刑法條：
森林法第五十二條
 (加重竊取森林主、副產物罪)
竊取森林主、副產物而有左列情形之一者，處六月以上五年以下有期徒刑
，併科贓額二倍以上五倍以下罰金：
一  於保安林犯之者。
二  依機關之委託或其他契約，有保護森林義務之人犯之者。
三  於行使林產採取權時犯之者。
四結夥二人以上或僱使他人犯之者。
五  以贓物為原料，製造木炭、松節油、其他物品或培植菇類者。
六  為搬運贓物，使用牲口、船舶、車輛，或有搬運造材之設備者。
七  掘採、毀壞、燒燬或隱蔽根株，以圖罪跡之湮滅者。
八  以贓物燃料，使用於礦物之採取，精製石灰、磚瓦或其他物品之製造
    者。
前項未遂犯罰之。
第一項第五款所製物品，以贓物論，沒收之。
刑法第三百四十九條
收受贓物者，處三年以下有期徒刑、拘役或五百元以下罰金。
搬運、寄藏、故買贓物或為牙保者，處五年以下有期徒刑、拘役或科或併
科一千元以下罰金。
因贓物變得之財物，以贓物論。
